臺灣嘉義地方法院刑事判決
111年度訴字第258號
公  訴  人  臺灣嘉義地方檢察署檢察官
被      告  許志聰


指定辯護人  賴一帆律師
上列被告因違反槍砲彈藥刀械管制條例等案件，經檢察官提起公
訴（１１０年度偵字第７７７７號），本院判決如下：
    主    文
許志聰犯非法持有非制式手槍罪，處有期徒刑伍年肆月，併科罰
金新臺幣伍萬元，罰金如易服勞役，以新臺幣壹仟元折算壹日。
又犯強制未遂罪，處拘役肆拾日，如易科罰金，以新臺幣壹仟元
折算壹日。
扣案之非制式手槍壹支（含彈匣壹個，槍枝管制編號○○○○○○○○○○
號）沒收。
　　犯罪事實
一、許志聰明知具有殺傷力之非制式手槍及子彈，均屬槍砲彈藥
    刀械管制條例所列管之槍彈，未經中央主管機關許可，不得
    持有，詎其於民國１０９年８月至同年１１月間之某日（起訴書誤
    載為１０８年間），在其位於嘉義縣○○鄉○○村○鄰○○○○○號之３之
    老宅桌子抽屜內，發現其已故胞兄許○○（於１０９年２月７日死
    亡）生前所有、具殺傷力之非制式手槍（含彈匣１個，槍枝
    管制編號○○○○○○○○○○號）及子彈１５顆，竟未報警處理，基於
    非法持有具殺傷力之非制式手槍及子彈之犯意，自斯時起至
    １１０年８月２０日為警查獲時止，未經許可，以為自己持有之意
    思，將前揭槍彈藏放在上址老宅桌子抽屜內，而非法持有之
    。
二、許志聰於１１０年８月１７日某時許，因見陳○○在臉書上張貼要其
    還錢之貼文，而對陳○○心生不滿，乃前往其上址老宅，取出
    前揭非制式手槍（手槍內之彈匣裝有上開數顆非制式子彈）
    ，並於同日下午６時許，駕駛車牌號碼○○○○－0○號自用小客車
    ，至陳○○位於嘉義縣○○鄉○○村○○○○○○○號之住處，詎許志聰
    坐在車上看見陳○○後，為迫使陳○○上車，竟另基於強制之犯
    意，搖下駕駛座車窗，手持上開非制式手槍，朝車外之陳○○
    比劃，要求陳○○上車，而以此脅迫方式欲使陳○○行無義務之
    事，惟因陳○○拒不上車，許志聰見狀放棄駕車離去，始未得
    逞。之後陳○○報警處理，經警於１１０年８月２０日上午９時３０分
    許，持本院核發之搜索票（搜索處所：被告斯時位於嘉義縣
    ○○鄉○○村○○○○○○○○號之住處），在嘉義市○區○○路○○○號前，
    攔停許志聰斯時駕駛之上開自用小客車，再徵得許志聰之同
    意，由許志聰帶同員警前往其上址老宅執行搜索，在該址老
    宅桌子抽屜內查獲上開非制式手槍１支（含彈匣１個）及子彈
    １５顆，始悉上情。
三、案經陳○○訴由嘉義縣警察局民雄分局報告臺灣嘉義地方檢察
    署檢察官偵查起訴。
    理    由
一、證據能力之認定：
    查本判決後述所引用之供述證據，檢察官、被告許志聰及其
    辯護人於本院審理中均表示沒有意見而不予爭執（見本院卷
    第１４１、１６８頁），且迄至言詞辯論終結前均未聲明異議，本
    院審酌上開證據資料製作時之情況，尚無違法不當及證明力
    明顯過低之瑕疵，亦認為以之作為證據應屬適當，爰依刑事
    訴訟法第１５９條之５之規定，認均有證據能力。其餘資以認定
    本案犯罪事實之非供述證據，亦查無係公務員違反法定程序
    取得之情，依刑事訴訟法第１５８條之４規定反面解釋，洵具證
    據能力。
二、認定犯罪事實所憑之證據及理由：
（一）上揭犯罪事實欄一所示非法持有槍彈犯行，業據被告許志
      聰於警詢、檢察官訊問及本院審理中坦承不諱（見警卷第
      ２至５頁，偵卷第１９至２０頁，本院卷第１４１、１６７、１７２至１７５
      頁）；上揭犯罪事實欄二所示強制未遂犯行，亦據被告於
      本院審理中坦認屬實（見本院卷第１４１、１６７、１７３至１７５頁
      ），核與證人即告訴人陳○○、證人即陳○○之母親謝○○於警
      詢中之證述（見警卷第７至１１、１５至１８頁），均大致相符
      。此外，並有本院１１０年度聲搜字第５０７號搜索票、自願受
      搜索同意書、嘉義縣警察局民雄分局搜索扣押筆錄、扣押
      物品目錄表、扣押物品收據各１份，及被告胞兄許○○之個
      人除戶資料查詢結果１紙、查獲照片７張、扣案槍彈照片６
      張、證人陳○○與謝○○指認被告之指認犯罪嫌疑人紀錄表各
      １份、證人陳○○與被告之通訊軟體ＬＩＮＥ對話紀錄翻拍照片３
      張、證人陳○○上址住處前暨附近路口監視錄影器畫面翻拍
      照片５張附卷可稽（見警卷第１２至１４、１９至４１頁，偵卷第６
      ３、７７頁，本院卷第１３５頁），另有非制式手槍１支及子彈１
      ５顆扣案可資證明，堪信為真實。而扣案之非制式手槍１支
      及子彈１５顆，經送內政部警政署刑事警察局以檢視法、性
      能檢驗法、試射法進行鑑定，結果為：「一、送鑑手槍１
      支（槍枝管制編號○○○○○○○○○○），認係非制式手槍，由仿
      手槍外型製造之槍枝，組裝已貫通之金屬槍管而成，擊發
      功能正常，可供擊發適用子彈使用，認具殺傷力；二、送
      鑑子彈１５顆，認均係非制式子彈，由金屬彈殼組合直徑約
      ８．９ｍｍ金屬彈頭而成，採樣５顆試射，均可擊發，認具殺傷
      力」等情，有該局１１０年１２月７日刑鑑字第１１０８００５３０２號鑑
      定書１份存卷可佐（見偵卷第４７至５０頁）；嗣本院將剩餘
      未經試射之１０顆子彈再送內政部警政署刑事警察局試射鑑
      定，結果為：「送鑑子彈１０顆（本局１１０年１２月７日刑鑑字
      第１１０８００５３０２號鑑定書鑑定結果二），均經試射，均可擊
      發，認具殺傷力。」等節，亦有該局１１１年８月２２日刑鑑字
      第１１１００７１７３９號函１紙存卷足考（見本院卷第９９頁），足
      認扣案之非制式手槍１支及子彈１５顆，均具有殺傷力，屬
      槍砲彈藥刀械管制條例所列管之槍彈無訛。
（二）起訴書就被告持有上開槍彈之初始時間雖記載為「１０８年
      間」，然被告於警詢、檢察官訊問中均一致供述本案扣案
      槍彈係其於胞兄許○○過世之後發現等語（見警卷第３頁，
      偵卷第１９頁），起訴書亦係依據被告上開供述而認被告係
      在「整理其兄許○○（已歿）之遺物時」發現上開扣案槍彈
      後而為本案持有槍彈犯行，則被告胞兄許○○既係於１０９年２
      月７日死亡，除據被告於警詢、檢察官訊問中供述明確外
      ，亦經本院查有上開許○○之個人除戶資料查詢結果在卷可
      證，是被告持有本案扣案槍彈之初始時間顯應係在「１０９
      年２月７日之後」，不可能是在１０８年間，起訴書此部分之
      記載，顯係「１０９年間」之誤載，容有未合，爰於不妨害
      基本社會事實同一之範圍內，逕以更正為「１０９年」，再
      依被告於本院審理中所供述之時間，認定被告持有上開槍
      彈之初始時間為「１０９年８月至同年１１月間之某日」（被告
      於檢察官訊問時固有供稱其持有上開槍彈之初始時間係１０
      ９年４月，然被告既於本院審理中改稱如上時間，在無其他
      事證可資判斷之情況下，本院乃依罪證有疑，利歸被告之
      原則，採認被告於本院審理中之供述）。
（三）綜上所述，本案事證明確，被告上開犯行洵堪認定，應予
      依法論科。
三、所犯法條及刑之酌科：
（一）核被告許志聰就上開犯罪事實欄一所為，係犯槍砲彈藥刀
      械管制條例第７條第４項之非法持有非制式手槍罪、同條例
      第１２條第４項之非法持有子彈罪；就上開犯罪事實欄二所
      為，係犯刑法第３０４條第２項之強制未遂罪。
（二）按非法持有槍砲彈藥刀械等違禁物，所侵害者為社會法益
      ，如持有之客體種類相同（如同為手槍，或同為子彈者）
      ，縱令持有之客體有數個（如數支手槍、數顆子彈），仍
      為單純一罪，不發生想像競合犯之問題（最高法院９２年度
      台上字第２１２１號判決意旨參照）。是本案被告雖持有具殺
      傷力子彈１５顆，惟依前開判決意旨，應僅成立單純一非法
      持有子彈罪，而不以其所持有之子彈數量而成立數罪。再
      被告係以一行為同時觸犯非法持有非制式手槍罪、非法持
      有子彈罪，為想像競合犯，依刑法第５５條之規定，應從一
      重以非法持有非制式手槍罪處斷。
（三）按未經許可持有槍、彈罪，其持有之繼續為行為之繼續，
      至持有行為終了時，均論以一罪，不得割裂。若以之犯他
      罪，兩罪間之關係如何，端視其開始持有之原因為斷。如
      早已非法持有槍、彈，後另起意犯罪，或意圖犯甲罪而持
      有槍、彈，卻持以犯乙罪，均應依數罪併罰論處；如行為
      人為犯特定之罪而持有槍、彈，並於持有槍、彈後即緊密
      實行該特定犯罪，雖其持有槍、彈之時、地與犯特定罪之
      時、地，在自然意義上並非完全一致，然二者仍有部分合
      致，且犯罪目的單一，依一般社會通念，認應評價為一罪
      方符合刑罰公平原則，如予數罪併罰，反有過度處罰之虞
      ，與人民法律感情亦未契合，以評價為一行為觸犯數罪名
      之想像競合犯，方屬適當（最高法院１０６年度台上字第１１２
      ６號判決意旨參照）。查被告持有槍彈之初，並無預供犯
      本案強制未遂犯行使用之意圖，係嗣後始行起意而持以為
      犯罪行為，是被告所犯上開２罪，犯意各別，行為互殊，
      應予分論併罰。
（四）被告已著手強制行為之實施，惟未發生使證人陳○○行無義
      務之事之結果，應論以未遂犯，爰依刑法第２５條第２項規
      定，就被告上開犯罪事實欄二所示犯行部分，按既遂犯之
      刑度減輕其刑。
（五）辯護人雖主張被告有坦白交代本案槍彈來源係其已故胞兄
      許○○，且帶同警方至其上址老宅取出本案槍彈，應有槍砲
      彈藥刀械管制條例第１８條第４項規定之適用云云，然按槍
      砲彈藥刀械管制條例第１８條第４項係規定：「犯本條例之
      罪，於偵查或審判中自白，並供述全部槍砲、彈藥、刀械
      之來源及去向，因而查獲或因而防止重大危害治安事件之
      發生者，減輕或免除其刑。」，被告於警詢、檢察官訊問
      及本院審理中固均自白其持有上開槍彈犯行，並供述來源
      為其已故胞兄許○○等情，已如前述，惟許○○既已死亡，有
      其上開個人除戶資料查詢結果在卷可參，則上開槍彈之來
      源即屬無法追查，且亦未因而查獲或防止重大危安事件之
      發生，自與上開減免其刑之規定不符，而無從據以減輕其
      刑，辯護人上開主張，容有誤會，尚難憑採。
（六）辯護人雖為被告利益主張：被告係在偶然之情況下發現本
      案槍彈，因不知如何處理，始繼續放置在上址老宅，其在
      １１０年８月１７日之前，亦無持之在外招搖，可知被告主觀上
      應無持有本案槍彈為進一步使用之意，故其可非難性與對
      社會安全可能造成之危害應較輕微，請求適用刑法第５９條
      規定酌減其刑云云。然刑法第５９條規定犯罪情狀可憫恕者
      ，得酌量減輕其刑，固為法院依法得自由裁量之事項，然
      非漫無限制，必須犯罪另有特殊之原因與環境，在客觀上
      足以引起一般同情，認為即予宣告法定低度刑期尤嫌過重
      者，始有其適用，是為此項裁量減刑時，必須就被告全部
      犯罪情狀予以審酌在客觀上是否有足以引起社會上一般人
      之同情，而可憫恕之情形，始稱適法（最高法院８８年度台
      上字第６６８３號判決要旨參照）。經查，被告明知上揭非制
      式手槍及子彈均具有殺傷力，屬法律明文禁止持有之違禁
      物，竟仍非法持有之，已對社會治安存有相當隱憂，更遑
      論其於持有期間用於本案強制未遂犯行，所為犯行在客觀
      上尚不足以引起一般同情，亦無從認定被告持有槍彈之舉
      確可憫恕，即予以宣告法定最低度之刑猶嫌過重，自不符
      合刑法第５９條之規定，辯護人請求依刑法第５９條規定酌減
      其刑云云，無可憑採。
（七）辯護人固另為被告主張：被告係因不知如何處理本案槍彈
      始持有本案槍彈，此前並無任何暴力犯罪前科，且有正當
      工作，所涉強制未遂犯行之犯罪時間甚短，侵害法益甚微
      ，請准為附條件緩刑之宣告云云。惟依刑法第７４條第１項
      規定，須受２年以下有期徒刑、拘役或罰金之宣告，且以
      暫不執行為適當，始得宣告緩刑，而被告經本院審酌其犯
      罪情狀後，就上開犯罪事實欄一所犯非法持有非制式手槍
      之罪所宣告如主文所示之刑已逾２年，核與前述緩刑之法
      定要件不符，故辯護人上開緩刑宣告之請求，於法無據，
      附此敘明。
（八）爰以行為人之責任為基礎，審酌被告：（１）前僅於９１年
      間，因業務侵占案件，經本院以９１年度易字第４６８號判決
      判處有期徒刑９月，緩刑４年確定，緩刑期滿未經撤銷，此
      外別無其他犯罪科刑紀錄，有臺灣高等法院被告前案紀錄
      表１份在卷可查，素行尚可；（２）漠視法令，率爾非法持
      有上開槍彈，本已對他人生命、身體及社會治安潛藏高度
      危險，嗣竟又持以為本案強制未遂犯行，已然造成實害，
      所為應予非難；（３）持有非制式手槍１支及子彈１５顆，持
      有之數量尚非大量；（４）犯後已坦承犯行，態度尚可；
      （５）犯罪之動機、目的、持有本案槍彈之期間，及其自
      述高中肄業之智識程度、從事水泥工、已婚、育有２名小
      孩（見本院卷第１７５頁）、妻子患有混合焦慮及憂鬱情緒
      適應障礙症（見本院卷第１８７頁之診斷證明書）等一切情
      狀，而分別量處如主文所示之刑，並就併科罰金部分諭知
      易服勞役之折算標準，及就拘役刑部分諭知易科罰金之折
      算標準。
四、關於沒收：
（一）扣案具殺傷力之非制式手槍１支（含彈匣１個，槍枝管制編
      號○○○○○○○○○○號），依槍砲彈藥刀械管制條例之規定，係
      屬違禁物，不問屬於犯罪行為人與否，應依刑法第３８條第
      １項規定宣告沒收。
（二）扣案具殺傷力之非制式子彈１５顆，業經內政部警政署刑事
      警察局鑑定試射而失其子彈之外型及功能，已非屬法律上
      禁止持有之違禁物，爰均不予宣告沒收。
據上論斷，應依刑事訴訟法第２９９條第１項前段，槍砲彈藥刀械管
制條例第７條第４項、第１２條第４項，刑法第１１條前段、第３０４條第
２項、第２５條第２項、第５５條、第４１條第１項、第４２條第３項、第３８
條第１項，判決如主文。
本案經檢察官呂雅純提起公訴，由檢察官廖俊豪、林津鋒到庭執
行職務。
中　　華　　民　　國　　111 　年　　11　　月　　23　　日
                  刑事第九庭  審判長法  官  康敏郎
                                    法  官  沈芳伃
                                    法  官  簡仲頤
以上正本證明與原本無異。
如不服本判決應於收受判決後20日內向本院提出上訴書狀，並應敘述具體理由；其未敘述上訴理由者，應於上訴期間屆滿後20日內向本院補提理由書（均須按他造當事人之人數附繕本）「切勿逕送上級法院」。告訴人或被害人如對於本判決不服者，應具備理由請求檢察官上訴，其上訴期間之計算係以檢察官收受判決正本之日期為準。　　　　　　　　　　　　　　　　　　
中　　華　　民　　國　　111 　年　　11　　月　　23　　日
                                    書記官　吳明蓉
附錄本案論罪科刑法條：
一、槍砲彈藥刀械管制條例第７條第４項：
　　未經許可，持有、寄藏或意圖販賣而陳列第一項所列槍砲、
    彈藥者，處５年以上有期徒刑，併科新臺幣１０００萬元以下罰
    金。
二、槍砲彈藥刀械管制條例第１２條第４項：
　　未經許可，持有、寄藏或意圖販賣而陳列子彈者，處５年以
    下有期徒刑，併科新臺幣３００萬元以下罰金。
三、中華民國刑法第３０４條：
　　以強暴、脅迫使人行無義務之事或妨害人行使權利者，處３
    年以下有期徒刑、拘役或９千元以下罰金。
　　前項之未遂犯罰之。